臺灣臺中地方法院刑事裁定　　　　　 100年度交聲字第3092號
　　　　　　　　　　　　　　　　　 100年度交聲字第3093號
　　　　　　　　　　　　　　　　　 100年度交聲字第3094號
原處分機關　交通部公路總局臺中區監理所臺中市監理站
法定代理人　詹益治
異　議　人
即受處分人　藍燕萱
上列異議人即受處分人因違反道路交通管理處罰條例案件，對於
交通部公路總局臺中區監理所臺中市監理站於中華民國100 年11
月8 日所為之處分（原處分案號：裁監稽違字第裁61-AP0000000
、AP0000000 、AP0000000 號），聲明異議，本院裁定如下：
    主  文
異議均駁回。
    理  由
一、原處分意旨略以：異議人即受處分人（下稱異議人）藍燕萱
    所有車牌號碼DTW-027 之輕型機車，分別於民國100 年8 月
    29日17時18分許、100 年8 月28日18時27分許、100 年8 月
    24日8 時許，停放在臺北市○○○路105 號之5 前，均因在
    劃有紅線路段停車之「在禁止臨時停車處所停車」違規情事
    ，而為警分別以北市警交大字第AP0000000 、AP0000000 、
    AP0000000 號舉發違反道路交通管理事件通知單逕行舉發。
    異議人於期限內提出陳訴，經警函覆違規屬實仍不服，交通
    部公路總局臺中區監理所臺中市監理站（下稱原處分機關）
    遂依道路交通管理處罰條例第56條第1 項第1 款、違反道路
    交通管理事件統一裁罰基準及處理細則等規定，分別以裁監
    稽違字第裁61-AP0000000、AP0000000 、AP0000000 號裁決
    書裁處異議人罰鍰各新臺幣（下同）600 元，共計罰鍰1,80
    0 元等語。
二、異議意旨則以：異議人為臺北市○○○路105 號之3 的住戶
    ，居住已超過1 年，平日將機車停放在住屋前，其所有上開
    機車於100 年8 月22日晚間亦停放在臺北市○○○路105 巷
    巷底之未劃設紅線機踏車停放區，因該巷為死巷，停放區內
    多數停放巷內住家之機踏車。翌日即8 月23日出國探親至9
    月7 日返臺，有護照為證。回國收到3 張舉發放置紅線區違
    規之罰單，明顯與事實不符，機車確實被他人移動，而為巷
    內居民接連多次舉報，臆測巷內居民是否因其所有機車非巷
    內居民所有，進而以此方式禁止其他車輛停放，恐後續還有
    罰單，且伊任職國有財產局之公務人員為守法青年，質疑巷
    內紅線可能為居民私行劃設，為此不服裁罰，依法聲明異議
    ，請求撤銷原處分等語。
三、按禁止臨時停車線為紅色實線，用以指示禁止臨時停車路段
    ，其禁止時間為全日24小時，道路交通標誌標線號誌設置規
    則第169 條第1 項、第2 項、第4 項定有明文；又設有禁止
    臨時停車標誌、標線處所不得臨時停車；在禁止臨時停車處
    所不得停車，道路交通安全規則第111 條第1 項第3 款、第
    112 條第1 項第1 款定有明文；又汽車駕駛人在禁止臨時停
    車處所停車，處600 元以上1,200 元以下罰鍰；又汽車駕駛
    人有違規停車而駕駛人不在場之情形，當場不能或不宜攔截
    掣單舉發者，得對汽車所有人逕行舉發處罰，道路交通管理
    處罰條例第7 條之2 第1 項第4 款、第56條第1 項第1 款亦
    分別定有明文。
四、經查：
  (一)異議人所有車牌號碼DTW-027 之輕型機車，分別於100 年8
    月29日17時18分許、100 年8 月28日18時27分許、100 年8
    月24日8 時許，因停放在臺北市○○○路105 號之5 前劃設
    有禁止臨時停車之紅色實線處所，而有在禁止臨時停車處所
    停車之違規行為，經民眾檢舉後，為臺北市政府中正第一分
    局仁愛派出所（下稱原舉發機關）警員分別拍照採證並逕行
    舉發，復移送原處分機關。嗣異議人申訴，經函轉原舉發機
    關調查認定異議人確有上開違規行為，原處分機關遂依道路
    交通管理處罰條例第56條第1 項第1 款等規定，而裁處異議
    人罰鍰各600 元等情，此有臺北市政府警察局北警交大字第
    AP0000000 、AP0000000、AP0000000號舉發違反道路交通管
    理事件通知單、臺北市交通管制工程處100 年10月17日北市
    交工程字第10032985400 號函、100 年10月20日北市交工程
    字第10033202800 號函、原舉發機關100 年10月12日北市警
    中正一分交字第10031170700 號、100 年10月12日北市警中
    正一分交字第10031191700 號、100 年10月20日北市警中正
    一分交字第10031250500 號、100 年10月21日北市警中正一
    分交字第10033822200 號、100 年10月24日北市警中正一分
    交字第10031252300 號、原處分機關100 年9 月28日中監中
    字第1002001992號函、100年10月12日中監中字第100010333
    號函、100 年10月3 日中監中字第1002002020號函、100 年
    10月12日中監中字第100010333 號函、100 年10月17日中監
    中字第1002002149號函、100 年10月24日中監中字第100001
    0333號函、採證照片及現場紅線照片共5 張等在卷可稽，是
    該違規地點明確劃設有禁止臨時停車之紅色實線，足以提醒
    用路人切勿停車其上，而異議人確有在設有禁止臨時停車標
    線處所停車之違規行為，事證明確，堪予認定。
  (二)雖異議人於申訴時質疑違規地點紅線為民眾私劃一事，然經
    原舉發機關函轉交通標誌、標線與號誌設置權責單位臺北市
    交通管制工程處查明，確認本件違規地點「臺北市○○○路
    105 號之5 」係該權責單位依法劃設列管之禁停紅線，此有
    前揭臺北市交通管制工程處100 年10月17日北市交工程字第
    10032985400 號函、100 年10月20日北市交工程字第100332
    02800 號函、臺北市政府警察局中正第一分局100 年10月12
    日中正一交字第10031191700 號函、100 年10月20日中正一
    分交字第10031250500 號函在卷足憑，是該處為主管機關維
    護交通暨公共安全而依法定職權繪設之紅實線，異議人質疑
    私人繪設為由而認舉發有誤，顯有誤會。
  (三)另異議人辯稱機車原停放於未劃設紅線處，疑似遭巷內居民
    搬離移動至紅線位置再惡意接連檢舉云云。然按道路交通管
    理處罰條例所規定之裁罰，本屬行政罰之性質，其目的在加
    強道路交通管理，維護交通秩序，確保交通安全。違反道路
    交通管理處罰條例，就人民課以裁罰，即為達成前開目的，
    以保障人權。而現代社會，人民使用道路頻仍，交通違規案
    件數量龐大，對於違反道路交通管理處罰條例之人民，大抵
    皆課處罰鍰或記點等處罰，屬較輕微之財產罰。故倘若行政
    機關就違反道路交通管理處罰條例之行為，負擔過重之舉證
    責任，將使違規案件之舉發，因過度耗費行政資源，而無效
    率，反害及整體人權之保障。為兼顧行政效率，達成最大之
    人權保障，司法院釋字第275 號揭示「人民違反法律上之義
    務而應受行政罰之行為，法律無特別規定時，雖不以出於故
    意為必要，仍須以過失為其責任條件。但應受行政罰之行為
    ，僅須違反禁止規定或作為義務，而不以發生損害或危險為
    其要件者，推定為有過失，於行為人不能舉證證明自己無過
    失時，即應受處罰。」藉此舉證責任之分配，提昇行政效率
    ，達成最大之人權保障。同此意旨，人民違反法律上之義務
    ，而應受行政罰之行為，如係出於第三人行為所致，雖得主
    張自己無故意過失，而予免罰，但就第三人行為介入之情事
    ，則應由人民負舉證之責任，否則仍應加以處罰。而一般民
    眾為避免瓜田李下，衡情當不致無端任意移動他人合法停放
    之車輛，以免遭人懷疑有竊車等不軌之舉，又異議人對所稱
    他人移動其所有車輛此等異常之舉亦未舉證以實其說，尚難
    遽為異議人有利之認定。
  (四)況異議人自承其於為警舉發前2 日（100 年8 月22日晚間）
    即停放車輛，可見機車係處於靜止放置之狀態，他人既未持
    有異議人所有機車之鑰匙，顯無法發動機車，苟欲移動前開
    機車位置，應僅能以搬動方式為之，然機車搬移耗時費力，
    果如異議人臆測遭附近住戶為惡意檢舉而挪移異議人機車，
    應僅會將異議人機車稍微左右挪移至紅線位置即可，惟觀諸
    卷附前揭採證照片，該機車放置周圍兩側均屬紅線區域、旁
    邊猶有其他車輛停放，復查該路段未劃設紅線處距離異議人
    機車停放位置，猶約有3 至5 輛機車寬度之遠乙節，有本院
    職權電詢舉發員警之公務電話紀錄表1 份附卷可考。是衡情
    若係巷弄內其他汽車駕駛人因停車之便，為爭取時間、空間
    ，僅需稍加挪動在旁即可，縱為惡意檢舉而挪動異議人機車
    ，更無必要將異議人機車移動至較遠紅線區域內之距離，故
    難認定異議人機車有何遭他人移動至禁停紅線處之情形。抑
    且，異議人所指事由非舉發機關或原處分機關所能預見或採
    證，僅能由異議人提供相關事證供本院查核，今異議人僅憑
    空言陳述，未能提出佐證，復無其他積極事證可供調查，其
    上揭所辯，委無可採。
五、綜上所述，依本件卷附採證內容，堪認異議人確有本件違規
    之事實，原處分機關依據道路交通管理處罰條例第56條第1
    項第1 款之規定，裁處異議人罰鍰各600 元，共計1,800 元
    ，核無違誤。是本件異議人之異議為無理由，均應予駁回。
六、據上論斷，應依道路交通事件處理辦法第18條，裁定如主文
    。
中    華    民    國  100     年    12    月    12    日
                  交通法庭    法  官  王品惠
以上正本證明與原本無異。
如不服本裁定應於送達後5日內向本院提出抗告狀。(須附繕本)
                              書記官  蔡秋明
中    華    民    國  100     年    12    月    12    日